【裁判字號】    99,上訴,1191
【裁判日期】    990625
【裁判案由】    妨害性自主罪
【裁判全文】
臺灣高等法院臺中分院刑事判決        99年度上訴字第1191號
上  訴  人
即  被  告  甲○○
選任辯護人  張崇哲律師
            楊佳勳律師
上列上訴人因妨害性自主罪案件，不服臺灣臺中地方法院99年度
訴字第531號中華民國99年4月23日第一審判決（起訴案號：臺灣
臺中地方法院檢察署98年度偵字第26459號），提起上訴，本院
判決如下：
    主  文
上訴駁回。
    理  由
一、按依刑事訴訟法第三百五十條、第三百六十一條、第三百六
    十二條、第三百六十七條規定，不服地方法院之第一審判決
    而上訴者，須提出上訴書狀，並應敘述具體理由，為上訴必
    備之程式；其所提出之書狀未敘述上訴理由，或僅曾以言詞
    陳述上訴理由者，均應於上訴期間屆滿後二十日內補提理由
    書於第一審法院。第一審法院經形式審查，認逾期未補提上
    訴理由者，應定期間先命補正；逾期未補正者，為上訴不合
    法律上之程式，應以裁定駁回。倘已提出上訴理由，但所提
    非屬具體理由者，或已上訴但未提上訴理由，經審判長定期
    間補正仍未補正者，則應由第二審法院以上訴不合法律上之
    程式，判決駁回。而所謂具體理由，必係依據卷內既有訴訟
    資料或提出新事證，指摘或表明第一審判決有何採證認事、
    用法或量刑等足以影響判決本旨之不當或違法，而構成應予
    撤銷之具體事由，始克當之（例如：依憑證據法則具體指出
    所採證據何以不具證據能力，或依憑卷證資料，明確指出所
    為證據證明力之判斷如何違背經驗、論理法則）；倘僅泛言
    原判決認定事實錯誤、違背法令、量刑失之過重或輕縱，而
    未依上揭意旨指出具體事由，或形式上雖已指出具體事由，
    然該事由縱使屬實，亦不足以認為原判決有何不當或違法者
    （例如：對不具有調查必要性之證據，法院未依聲請調查亦
    未說明理由，或援用證據不當，但除去該證據仍應為同一事
    實之認定），皆難謂係具體理由，俾與第二審上訴制度旨在
    請求第二審法院撤銷、變更第一審不當或違法之判決，以實
    現個案救濟之立法目的相契合，並節制濫行上訴（最高法院
    九十七年度臺上字第八九二號刑事判決意旨參照）。
二、本件上訴人即被告（下簡稱被告）甲○○於民國九十九年五
    月十日向原審法院具狀提起上訴，並於同年月十七日具狀補
    提上訴理由，惟經核其所提出之上訴理由，僅陳述略稱：「
    原審量刑顯然過重，違反比例原則，顯與法律規定未合，按
    量刑應遵守比例原則，最高法院九十三年度臺上字第五０七
    三號、八十一年度臺上字第八六五號判決要旨可資參照。請
    鈞院審酌：1.被告無任何前科，素行良好，且已坦承犯行，
    犯後深切悔悟，保證不會再犯罪，並與被害人達成和解，獲
    得被害人原諒，極力彌補被害人所受損害，顯見被告犯後態
    度良好。2.被告家中尚有父親蘇○紅、母親楊○麗、長子蘇
    ○鈞，父親罹患高血壓、高血脂症，需長期至門診追蹤及治
    療，長子現九個多月，被告已與彭○楣離婚，長子之權利義
    務之行使或負擔由被告任之，此有臺灣臺中地方法院家事法
    庭調解程序筆錄可證，被告肩負家庭經濟重擔，今被告因一
    時失慮，誤觸刑章，已後悔不已，懇請鈞院對被告從輕處置
    ，予被告能有機會照顧家庭，今後絕不再觸犯刑律。3.綜上
    所述，被告犯前素行良好，今已坦承全部犯行，並與被害人
    達成和解，犯後態度應屬良好。再者，被告一時糊塗，誤蹈
    法網，已深感悔悟，絕不再犯，足見被告實非入監服刑始得
    悔改之徒，是以審酌被告前科素行、犯後態度，及家庭狀況
    與被告應科之刑罰，兩者相較，顯有情輕法重之感，懇請依
    刑法第五十九條酌減其刑，並諭知被告所宣告之刑，以暫不
    執行為適當，被告願接受任何緩刑條件，為此，特具狀懇祈
    鈞院鑑核，惠予從輕量刑，並為緩刑之諭知，賜被告自新之
    機會，毋任感禱。」等語，提起上訴，並提出和解書、戶籍
    謄本、診斷書、臺灣臺中地方法院家事法庭調解程序筆錄各
    一份為證。
三、本院查：
  (一)被告因不服地方法院之第一審判決，而於九十九年五月十日
    具狀向原審法院提起上訴，並於同年月十七日具狀補提上訴
    理由，依刑事訴訟法第三百六十一條第二項條文、立法修正
    理由及上開最高法院判決意旨，被告倘已提出上訴理由，但
    所提非屬具體理由者，則由第二審法院以上訴不合法律上之
    程式，以判決駁回之。至於上訴理由是否具體，係屬第二審
    法院審查範圍，則不在命補正之列（參見法院辦理刑事訴訟
    案件應行注意事項第一百六十二點），合先敘明。
  (二)經核上開被告所提之上訴理由，要非屬所謂之具體理由（即
    必須依據卷內既有訴訟資料或提出新事證，具體指摘或表明
    第一審判決有何採證認事、用法或量刑等足以影響判決本旨
    之不當或違法，而構成應予撤銷之具體事由，始克當之【例
    如：依憑證據法則具體指出所採證據何以不具證據能力，或
    依憑卷證資料，明確指出所為證據證明力之判斷如何違背經
    驗、論理法則】，最高法院九十七年度臺上字第八九二號判
    決意旨參見）。查被告已於原審九十九年四月九日審判期日
    坦承犯罪，被告於原審之辯護人並為有罪之辯護，並均表示
    沒有證據請求調查，有該審判筆錄在卷（見原審卷第六八、
    七七、七八、七九頁）可稽。被告上訴意旨雖以原審量刑過
    重，並提出和解書、戶籍謄本、診斷書、臺灣臺中地方法院
    家事法庭調解程序筆錄各一份為證，然上開資料除該份調解
    程序筆錄外，其餘資料均於原審審理時已為被告方面提出，
    並為原審所得審酌，原審於審核全部卷證後，認「被告為滿
    足一己之性慾，竟隨機對獨行之被害人A女以強暴方式實行
    性侵害之犯行，嚴重危害女子之性自主決定權，造成被害人
    A女心理創傷，致有終生難以抹滅之陰影，嚴重妨礙其身心
    發展，亦損及其日後對於兩性關係及家庭觀念之認知，損害
    非輕，然衡酌被告幸能及時醒悟，中止犯行，未對A女造成
    擴大之傷害，犯後於本院審理時終能坦認犯行，並積極與被
    害人A女和解，態度尚稱良好等一切情狀」，而從輕量處其
    有期徒刑一年二月，業已審酌刑法第五十七條所列各款事由
    。再者，刑法第五十九條之酌量減輕其刑，必於犯罪之情狀
    ，在客觀上足以引起一般同情，認為即予宣告法定低度刑期
    ，猶嫌過重者，始有其適用，至於被告無前科，素行端正，
    子女眾多等情狀，僅可為法定刑內從輕科刑之標準，不得據
    為酌量減輕之理由（最高法院五十一年臺上字第八九九號判
    例意旨參照），本案「被告藉問路接近被害人，並接續以強
    暴手段著手強制性交，手段激烈，過程中令被害人飽受驚嚇
    ，其犯罪情狀客觀上並無明顯可資憫恕之情形」，而與刑法
    第五十九條「情堪憫恕」減輕其刑之規定不符，已經原審於
    判決書理由欄載述甚詳，並無違法或不當之處。
  (三)綜上所述，原審實已審酌被告上訴理由所指各該情狀及其對
    被害人所生之危害，因而偏低量刑。被告上訴理由所指摘各
    情，僅係就原審業已審酌部分，再為形式上爭執，並未依據
    卷內既有訴訟資料或提出新事證，具體指摘或表明第一審判
    決有何採證認事、用法或量刑等足以影響判決本旨之不當或
    違法，且構成應予撤銷之具體事由，而為上開爭執，並非提
    起上訴之具體理由。又被告於本案前雖未曾受有期徒刑以上
    刑之宣告，有臺灣高等法院被告前案紀錄表一份在卷可參，
    然被告本案所為犯行係針對陌生女子犯案，復於光天化日之
    下為之，行徑大膽，犯案過程中雖出於己意中止犯案，然其
    隱藏不特定之危險已然造成，且被告於本案前已有性騷擾另
    名被害人之素行，嗣因和解而經對方撤回告訴，檢察官因此
    為不起訴處分，有臺灣臺中地方法院檢察署檢察官九十八年
    度偵字第二六三九六號不起訴處分書存卷可按，然被告變本
    加厲再犯本案，實難認其符合宣告緩刑之要件，故此部分上
    訴理由亦為本院所不採。
四、揆諸上開最高法院判決意旨，及依「程序優先於實體」之刑
    事訴訟法原則，本件上訴自不合法定上訴程式，應予駁回，
    並不經言詞辯論為之。
據上論斷，應依刑事訴訟法第三百六十七條前段、第三百七十二
條，判決如主文。
中    華    民    國    99    年      6    月    25   日
            刑事第九庭  審判長法  官  江  德  千
                              法  官  莊  深  淵
                              法  官  賴  妙  雲
以上正本證明與原本無異。
如不服本判決應於收受送達後十日內向本院提出上訴書狀，其未
敘述上訴之理由者，並得於提起上訴後十日內向本院補提理由書
（均須按他造當事人之人數附繕本）「切勿逕送上級法院」。

                              書記官  蘇  昭  文

中    華    民    國    99    年      6    月    25   日

司法院資訊處製作；財團法人民間司法改革基金會備份。
